【裁判字號】    98,易,1239
【裁判日期】    980521
【裁判案由】    重利
【裁判全文】
臺灣臺中地方法院刑事判決  98年度易字第1239號
公  訴  人  臺灣臺中地方法院檢察署檢察官
被      告  乙○○
上列被告因重利案件，經檢察官提起公訴（97年度偵字第24946
號、98年度偵字第2110號），經本院合議庭裁定由受命法官獨任
進行簡式審判程序，本院判決如下：
    主    文
乙○○共同乘他人急迫貸以金錢，而取得與原本顯不相當之重利
，處拘役肆拾日，如易科罰金，以新臺幣壹仟元折算壹日；又共
同乘他人急迫貸以金錢，而取得與原本顯不相當之重利，處拘役
伍拾日，如易科罰金，以新臺幣壹仟元折算壹日。應執行拘役柒
拾日，如易科罰金，以新臺幣壹仟元折算壹日。
    犯罪事實及理由
一、乙○○明知真實姓名年籍不詳自稱「林先生」之成年男子有
    經營地下錢莊收取重利之行為，經營方式為先於報紙刊登貸
    款廣告，供不特定急迫用錢之人聯繫，借款之人須預扣第1
    期利息及「證件保管費」，另提供借款人之本票及證件為擔
    保，並收取月息45%至48%不等之重利；若借款人繳息期限屆
    至，「林先生」所屬地下錢莊成員即撥打電話聯絡借款人繳
    息，要求渠等匯款至王碧霞（由臺灣臺中地方法院檢察署另
    案偵辦中）提供之臺中商業銀行帳號000000000000號帳戶或
    繳交現款予前往取款之人。而因乙○○積欠「林先生」款項
    ，「林先生」告知其每代為出面收取借款文件或利息，可獲
    得新臺幣（下同）三百元之代價，並提供門號0000000000號
    行動電話（nokia廠牌，含sim卡1張，所有人不詳）予乙○
    ○供聯絡放款事宜使用，竟與前揭「林先生」之成年男子共
    同基於乘他人急迫貸以金錢，而取得與原本顯不相當之重利
    之犯意聯絡，趁蘇文堂因與他人發生車禍急需款項支付賠償
    費，及甲○○急需繳交小孩學費，2人急需用錢而依報紙貸
    款廣告撥打電話聯絡「林先生」後，分別於附表所示之時間
    、地點，向「林先生」分別借貸得如附表所示之款項，並約
    定如附表所示之利息，於預扣第1期利息及證件保管費後，
    實拿如附表所示之款項，並由乙○○出面收取蘇文堂之借款
    文件，及向甲○○收取利息2次，以此方式與「林先生」共
    同取得如附表所示與原本顯不相當之重利。嗣因甲○○不堪
    重利負荷而報警處理，於97年10月13日下午5時40分許，乙
    ○○前往臺中市○區○○路575號甲○○之上班處所前，向
    甲○○收取利息1600元，甲○○交付面額1000元之鈔票2張
    ，因乙○○稱其無法找錢，正當甲○○拿回其中1000元欲至
    其旁檳榔攤兌換時，即為埋伏之員警當場查獲，並扣得乙○
    ○剛向甲○○收取之利息現金1000元，及前揭「林先生」交
    付予乙○○使用之門號0000000000號行動電話1支（nokia廠
    牌，內含sim卡1張）。
二、證據名稱：
（一）被告乙○○於本院準備程序、審理時為認罪之陳述。
（二）被害人甲○○、蘇文堂於警訊及偵查中之證述。
（三）被害人甲○○繳交利息憑據之臺中商業銀行無摺存款存入
      通知聯2紙、甲○○使用0000000000號行動電話通聯紀錄
      1份、贓物認領保管單1紙、現場照片3張、蘇文堂繳交利
      息憑據之郵政跨行匯款申請書影本1紙、王碧霞臺中商業
      銀行帳號000000000000號帳戶交易明細1份在卷可稽。
（四）乙○○使用門號0000000000號行動電話1支（nokia廠牌，
      內含sim卡1張）扣案。
三、核被告所為，係犯刑法第344條之重利罪，其與真實姓名年
    籍不詳「林先生」之成年男子間，具有犯意聯絡及行為分擔
    ，均為共同正犯。其與「林先生」先後二次重利放款犯行，
    犯意各別，行為互殊，應予分論併罰。
四、扣案之0000000000號行動電話，被告乙○○雖陳稱係該「林
    先生」者交付予其使用，然被告與本院審理中陳稱不知道該
    行電電話是否為「林先生」的；且查，該0000000000號門號
    之申辦人為菲律賓人ORMITA EDMUNDD LOZANO，有該門號客
    戶資料卡影本1紙在卷可稽（見97年度核退字第2734號卷第
    187頁），並非被告或「林先生」，亦查無其他積極證據足
    資認定上開手機及sim卡，係屬本件犯罪行為人所有，亦非
    違禁物，爰均不予諭知沒收。
五、依刑事訴訟法第273條之1第1項、第299條第1項前段、第310
    條之2、第454條第1項，刑法第28條、第344條、第41條第1
    項前段、第51條第6款，刑法施行法第1條之1第1項、第2項
    前段，判決如主文。
六、如不服本判決，得於判決書送達之日起10日內，以書狀敘述
    理由，向本院提出上訴（須附繕本）。
中    華    民    國    98    年    5     月    21    日
                  刑事第五庭    法  官  吳幸芬
以上正本證明與原本無異。
如不服本判決應於收受送達後10日內向本院提出上訴書狀，並應
敘述具體理由；其未敘述上訴理由者，應於上訴期間屆滿後20日
內向本院補提理由書（均須按他造當事人之人數附繕本）「切勿
逕送上級法院」。
中    華    民    國    98    年    5     月    21    日
                                書記官  黃毅皓
附錄論罪科刑法條
刑法第344條：
乘他人急迫、輕率或無經驗貸以金錢或其他物品，而取得與原本
顯不相當之重利者，處一年以下有期徒刑、拘役或科或併科一千
元以下罰金。
附表：
 ┌─┬───┬─────┬──┬─────┬────┬───┐
 │編│借款人│借款時間、│金額│計息方式  │支付利息│備註  │
 │號│      │地點      │（新│          │        │      │
 │  │      │          │臺幣│          │        │      │
 │  │      │          │）  │          │        │      │
 ├─┼───┼─────┼──┼─────┼────┼───┤
 │1 │甲○○│97年8月2日│1萬 │10天1期， │計繳納8 │開立3 │
 │  │      │，在臺中市│元  │每期1600元│期共1萬 │萬元本│
 │  │      │北屯區太原│    │利息，預扣│2800元利│票供作│
 │  │      │路與軍功路│    │第1期利息 │息。    │擔保，│
 │  │      │口附近。  │    │1600元及另│        │並提供│
 │  │      │          │    │扣1000元證│        │身分證│
 │  │      │          │    │件保管費，│        │、健保│
 │  │      │          │    │實拿7400元│        │卡等證│
 │  │      │          │    │。月息為48│        │件。  │
 │  │      │          │    │﹪，年息為│        │      │
 │  │      │          │    │576﹪。   │        │      │
 ├─┼───┼─────┼──┼─────┼────┼───┤
 │2 │蘇文堂│97年6月許 │3萬 │10天1期， │將利息匯│開立9 │
 │  │      │，在臺中市│元  │每期4500元│入王碧霞│萬元本│
 │  │      │軍功19街附│    │利息，預扣│臺中商業│票供作│
 │  │      │近便利商店│    │第1期利息 │銀行帳號│擔保，│
 │  │      │。        │    │4500元及10│00000000│並提供│
 │  │      │          │    │00元證件保│0311號帳│身分證│
 │  │      │          │    │管費，實拿│戶，已還│。    │
 │  │      │          │    │2萬4500元 │清債務。│      │
 │  │      │          │    │。月息為  │        │      │
 │  │      │          │    │45﹪，年息│        │      │
 │  │      │          │    │為540﹪。 │        │      │
 └─┴───┴─────┴──┴─────┴────┴───┘


司法院資訊處製作；財團法人民間司法改革基金會備份。
